ACORDAO-COMPLETO-2396124

ACÓRDÃO 2435/2021 ATA 5/2021 - PRIMEIRA CÂMARA

VISTOS, relatados e discutidos estes autos de recurso de reconsideração interposto por Marcilene Sales da Costa contra o Acórdão 4619/2016-TCU-Primeira Câmara, relator E. Ministro José Múcio Monteiro;
ACORDAM os Ministros do Tribunal de Contas da União, reunidos em sessão da Primeira Câmara, ante as razões expostas pelo Relator, em:
9.1.conhecer do recurso para, no mérito, dar-lhe provimento parcial;
9.2. tornar insubsistente o Acórdão 4619/2016-TCU-Primeira Câmara:
9.3. julgar irregulares as contas de Marcilene Sales da Costa, com fulcro no art. 16, inciso III, alíneas "b" e "c" da Lei 8.443/1992, e das empresas Regivaldo Rodrigues de Souza - ME e Armando Rodrigues de Oliveira - ME, com fundamento no art. 16, inciso III, alínea "c" da Lei 8.443/1992, condenando-as, solidariamente, a pagar as quantias abaixo especificadas, atualizadas monetariamente e acrescidas dos juros de mora, calculados a partir das respectivas datas de ocorrência até o dia do efetivo pagamento, e fixando-lhes o prazo de 15 (quinze) dias, contados da ciência, para que comprovem perante o TCU o recolhimento dos montantes ao Tesouro Nacional:
9.3.1 Responsáveis solidários: Marcilene Sales da Costa e Regivaldo Rodrigues de Souza - ME; valor do débito: R$ 50.478,00 (cinquenta mil quatrocentos e setenta e oito reais) ; data de ocorrência: 13/11/2009;
9.3.2 Responsáveis solidários: Marcilene Sales da Costa e Armando Rodrigues de Oliveira - ME; valor do débito: R$ 6.190,60 (seis mil, cento e noventa reais e sessenta centavos) ; data de ocorrência: 27/11/2009;
9.4. aplicar aos responsáveis Marcilene Sales da Costa, Regivaldo Rodrigues de Souza - ME e Armando Rodrigues de Oliveira - ME, individualmente, multa, respectivamente, nos valores de R$ 20.000,00 (vinte mil reais) , R$ 15.000,00 (quinze mil reais) e R$ 2.000,00 (dois mil reais) , fixando-lhes o prazo de 15 (quinze) dias da notificação para que comprovem perante o TCU o recolhimento da respectiva quantia aos cofres do Tesouro Nacional, que deverá ser atualizada monetariamente, a partir da data deste acórdão, se paga após o vencimento;
9.5. autorizar, desde logo, a cobrança judicial das dívidas, caso não atendidas as notificações;
	9.6. remeter cópia do inteiro teor desta decisão à Procuradoria da República no Estado da Paraíba e ao Município de São Miguel de Taipu - PB (Ação Civil Pública - Processo 0000026-83.2013.815.0281) , para as medidas que entenderem cabíveis.
 9.7. dar ciência da deliberação à recorrente, às empresas Regivaldo Rodrigues de Souza - ME e Armando Rodrigues de Oliveira - ME,, ao Ministério do Turismo (MTur) , à Procuradoria da República no Estado da Paraíba e aos demais aos órgãos/entidades interessados.

Recurso de reconsideração em tomada de contas especial.

Primeira Câmara

Prefeitura de São Miguel de Taipu - PB.

3. Interessados/Responsáveis/Recorrentes:
3.1. Interessado: Ministério do Turismo (05.457.283/0001-19)
3.2. Responsáveis: Armando Rodrigues de Oliveira - Me (02.502.613/0001-52); Marcilene Sales da Costa Pereira (XXX.309.744-XX); Regivaldo Rodrigues de Souza - Me (08.570.515/0001-39)
3.3. Recorrente: Marcilene Sales da Costa Pereira (XXX.309.744-XX).

13.1. Ministros presentes: Benjamin Zymler (na Presidência), Walton Alencar Rodrigues (Relator), Vital do Rêgo e Jorge Oliveira.
13.2. Ministros-Substitutos presentes: Augusto Sherman Cavalcanti e Weder de Oliveira.

ACORDAO-COMPLETO-2473523

Acórdão 7301/2021 - Primeira Câmara

WALTON ALENCAR RODRIGUES

Ministro José Mucio Monteiro.

Transcrevo instrução lavrada por auditora da Secretaria de Recursos (Serur) : 
INTRODUÇÃO
1.	Trata-se de recurso de reconsideração interposto por Marcilene Sales da Costa (peça 87) , ex-prefeita, contra o Acórdão 4619/2016-TCU-Primeira Câmara, relator Ministro José Múcio Monteiro (peça 49) , transcrito na íntegra abaixo (grifado) :
9.1. julgar irregulares as contas de Marcilene Sales da Costa, com fulcro no art. 16, inciso III, alíneas "b" e "c" da Lei 8.443/1992, e das empresas Regivaldo Rodrigues de Souza - ME e Armando Rodrigues de Oliveira - ME, com fundamento no art. 16, inciso III, alínea "c" da Lei 8.443/1992, condenando-as, solidariamente, a pagar as quantias abaixo especificadas, atualizadas monetariamente e acrescidas dos juros de mora, calculados a partir das respectivas datas de ocorrência até o dia do efetivo pagamento, e fixando-lhes o prazo de 15 (quinze) dias, contados da ciência, para que comprovem perante o TCU o recolhimento dos montantes aos cofres do Tesouro Nacional:
9.1.1 Responsáveis solidários: Marcilene Sales da Costa e Regivaldo Rodrigues de Souza - ME; valor do débito: R$ 90.478,00 (noventa mil quatrocentos e setenta e oito reais) ; data de ocorrência: 13/11/2009;
9.1.2 Responsáveis solidários: Marcilene Sales da Costa e Armando Rodrigues de Oliveira - ME; valor do débito: R$ 6.190,60 (seis mil, cento e noventa reais e sessenta centavos) ; data de ocorrência: 27/11/2009;
9.2. aplicar aos responsáveis Marcilene Sales da Costa, Regivaldo Rodrigues de Souza - ME e Armando Rodrigues de Oliveira - ME, individualmente, multa, respectivamente, nos valores de R$ 26.000,00 (vinte e seis mil reais) , R$ 25.000,00 (vinte e cinco mil reais) e R$ 2.000,00 (dois mil reais) , fixando-lhes o prazo de 15 (quinze) dias da notificação para que comprovem perante o TCU o recolhimento da respectiva quantia aos cofres do Tesouro Nacional, que deverá ser atualizada monetariamente, a partir da data deste acórdão, se paga após o vencimento;
9.3. autorizar, desde logo, a cobrança judicial das dívidas, caso não atendidas as notificações;
9.4. remeter cópia do inteiro teor desta decisão à Procuradoria da República no Estado da Paraíba e ao Município de São Miguel de Taipu - PB (Ação Civil Pública - Processo 0000026-83.2013.815.0281) , para as medidas que entenderem cabíveis.
HISTÓRICO
2.	Trata-se de tomada de contas especial instaurada pelo Ministério do Turismo (MTur) em desfavor de Marcilene Sales da Costa, ex-prefeita municipal de São Miguel de Taipu/PB (gestões: 2005 2008 e 2009-2012) , em razão do não encaminhamento da documentação exigida para a prestação de contas da aplicação dos recursos financeiros repassados por força do Convênio Siconv 705096/2009, celebrado com o MTur, que teve por objeto a realização do projeto intitulado 'Festa da Colheita', conforme Plano de Trabalho aprovado (peças 2-3) .
3.	A Secretaria Federal de Controle Interno (SFCI) /Controladoria-Geral da União (CGU) certificou a irregularidade das contas (peça 3, p. 264-265) e o Ministro de Estado do Turismo atestou haver tomado conhecimento (peça 3, p. 270) .
4.	No âmbito deste Tribunal, os responsáveis foram devidamente citados (peças 11-13,24-26 e 37-38) , sem apresentação de alegações de defesa. A citação da ora recorrente foi realizada nos seguintes termos (peças11, 24 e 37) :
I. Débito solidário com Regivaldo Rodrigues de Souza - ME: 
Atos impugnados: não comprovação da boa e regular aplicação dos recursos federais transferidos pelo Convênio SIAFI 705096/2009, celebrado entre o Ministério do Turismo e a Prefeitura Municipal de São Miguel de Taipu/PB, cujo objeto previa o incentivo do turismo com a realização do evento intitulado "Festa da Colheita", ante a não apresentação de filmagens ou fotografias que comprovassem a efetiva realização do evento, bem como ante a não publicação no Diário Oficial de União do eventual contrato de exclusividade dos artistas com a empresa contratada (Regivaldo Rodrigues de Souza) por meio de inexigibilidade de licitação, acarretando a glosa das despesas conforme previsto no termo de convênio.
II. Débito solidário com Armando Rodrigues de Oliveira - ME: 
Atos impugnados: não comprovação da boa e regular aplicação dos recursos federais transferidos pelo Convênio SIAFI 705096/2009, celebrado entre o Ministério do Turismo e a Prefeitura Municipal de São Miguel de Taipu/PB, cujo objeto previa o incentivo do turismo com a realização do evento intitulado "Festa da Colheita", ante a não apresentação dos mapas de veiculação das inserções em rádio, das declarações de comprovação emitidas pelos veículos, de vídeo-tape das inserções televisivas, das fotos do carro de som e de outros itens relacionados no Parecer de Análise de Prestação de Contas Parte Técnica nº 477/2010. (grifos originais) 
5.	A 1ª Câmara acolheu a proposta do relator a quo (peça 50) , que apontou que "em atenção ao disposto no parágrafo único do art. 70 da Constituição Federal e no art. 93 do Decreto-lei 200/1967, os responsáveis deveriam ter-se esmerado em provar a boa e regular aplicação dos recursos recebidos, mas, conforme narrado, não o fizeram, pois não atenderam à diligência a eles endereçadas pelo órgão repassador, tampouco às citações feitas por esta Corte de Contas" e conclui que "ficaram caracterizados infração à norma legal e regulamentar de natureza financeira e atos de gestão ilegítimos e antieconômicos, que resultaram em injustificado dano ao erário". 
6.	Assim, nos termos do acórdão ora recorrido (peça 49) , o colegiado julgou irregulares as contas de Marcilene Sales da Costa e das empresas Regivaldo Rodrigues de Souza - ME e Armando Rodrigues de Oliveira - ME, imputando-lhes débito solidário e aplicando-lhes multa individual.
7.	Em instrução inicial desta Secretaria de Recursos (Serur) , a auditora responsável propôs o acolhimento da preliminar de nulidade de citação por edital da ora recorrente, tendo em vista não terem sido esgotadas as tentativas de localização da responsável, mormente porque constavam dos autos outros endereços atribuídos à gestora (peça 98) .
8.	O secretário da Serur, concordando com a proposta da auditora, acolhida pelo diretor substituto (peça 99) , apontou um fundamento diferente: "Ocorre que os CORREIOS E TELÉGRAFOS devolveram os ofícios com a descrição NÃO PROCURADO. Ou seja, por falha "estatal", o ofício não chegou às mãos da responsável. (...) essa "prática" da ECT é capaz de gerar a citação por edital?" (peça 100) .
9.	O ministro-relator Walton Alencar Rodrigues restituiu os autos à Serur para instrução de mérito, em despacho exarado nos seguintes termos (peça 102) :
	No caso concreto, porém, verifico que ausência de diligências com a finalidade de confirmar o endereço da recorrente não lhe trouxe prejuízo algum, pois a correspondência foi corretamente dirigida ao seu endereço, o que é corroborado pela recente procuração juntada aos autos (peça 86) , em que informa ser seu endereço continuar sendo "Sítio Corredor - Zona Rural, Município de São Miguel de Taipu/PB".
	Ressalte-se, ainda, que o endereço para o qual foram emitidos os ofícios citatórios é o mesmo para o qual foi expedida - e recebida - a notificação acerca da deliberação deste Tribunal.
	Em nada alteraria o resultado do processo a utilização de outras bases de pesquisa, (...) .
	As citações foram efetivamente endereçadas ao domicílio da recorrente e, não sendo nele encontrada, promoveu-se a citação por edital. Não há, nesse iter, qualquer error in procedendo por parte do Tribunal de Contas da União, não sendo possível cogitar-se de prejuízo à defesa, muito menos em nulidade.
EXAME DE ADMISSIBILIDADE
10.	Reitera-se o exame de admissibilidade realizado pelo Serviço de Admissibilidade de Recursos, que propôs o conhecimento do presente recurso, nos termos do art. 32, inc. I, e art. 33 da Lei 8.443/1992, c/c o artigo 285do RI/TCU, sem efeito suspensivo, posto que intempestivo (peças 94 95) .
11.	Superada a proposta preliminar desta secretaria de nulidade da citação por edital da recorrente, passa se ao exame de mérito do presente recurso.
EXAME TÉCNICO
12.	Constitui objeto do presente recurso definir se houve:
a)	comprovação da execução física do evento 'Festa da Colheita'; 
b)	publicação no Diário Oficial da União (DOU) do eventual contrato de exclusividade dos artistas com a empresa contratada por meio de inexigibilidade de licitação; e
c)	comprovação da execução dos serviços de divulgação do evento.
Execução física do evento
13.	A recorrente defende que foi devidamente realizada a comprovação da realização do objeto do convênio nos autos, com base nos seguintes argumentos (peça 87, p. 7-8) :
13.1.	Alega que a realização da festa restou sobejamente comprovada com aefetiva juntada de fotos e vídeos enviadas ao MTur, quando da prestação de contas, bem como de documentação atestando a efetiva promoção dos shows.
13.2.	Salienta que, além das mídias comprobatórias enviadas, a prestação de contas foi acompanhada de Declarações de Cumprimento do Objeto.
13.3.	Anexa ao recurso fotos do evento (p. 16-17) , material gráfico de divulgação do evento, com o logotipo do MTur (p. 19) , notícias de internet sobre o evento (p. 21-23) e vídeo do evento.
Análise
14.	Assiste razão à recorrente quando afirma que a comprovação da execução física do objeto do convênio está demonstrada nos autos.
15.	Com efeito, tanto a documentação apresentada ao concedente (declarações de autoridades locais - peça 2, p. 122-126) , quanto o vídeo anexado permitem concluir pela realização da 'Festa da Colheita'.
16.	Todavia, a jurisprudência desta Corte de Contas é no sentido de que não basta a comprovação da execução do objeto para se firmar o juízo de regularidade no manejo do dinheiro público, mas se faz necessário demonstrar que tal execução se deu à conta dos recursos federais transferidos para tal fim (Acórdão 2505/2017-TCU-Primeira Câmara, relator Ministro Bruno Dantas; 3223/2017-TCU-2ª Câmara, relator Ministro-Substituto Marcos Bemquerer; e 3088/2016-TCU-Plenário, relator Ministro Vital do Rêgo) .
17.	Nesse sentido, observa-se que não houve pronunciamento conclusivo do concedente a respeito da prestação de contas apresentada, tendo em vista que a documentação complementar solicitada para fins de saneamento das ressalvas técnicas apontadas pela Nota Técnica de Análise 473/2012 (peça 3, p. 117-127) não foi apresentada, culminando na instauração da TCE.
18.	Sanada a dúvida quanto à execução do evento, passa-se à análise da contratação da empresa Regivaldo Rodrigues de Souza - ME para realização dos shows artísticos.
19.	Verifica-se que há farta documentação referente ao processo de inexigibilidade de licitação nº 6/2009 (peça 2, p. 202-248, e peça 3, p. 1-25) . O Plano de Trabalho do Convênio já previa, exatamente, as bandas a serem contratadas e o valor das contratações de cada uma delas (peça 2, p. 18) , o que corresponde à proposta apresentada pela contratada (peça 2, p. 206) . Fica descartada a existência de sobrepreço/superfaturamento na contratação por inexigibilidade de licitação.
20.	Ademais, o cotejo financeiro evidencia o pagamento do valor previsto no plano de trabalho aprovado - R$ 95.000,00 - com recursos da conta exclusiva do convênio (peça 2) : extrato bancário (p. 148) , cópia do Cheque 850001 (p. 168) , nota fiscal (p. 170) e recibo (p. 176) .
21.	É importante destacar os termos da citação da recorrente (grifado) :
não comprovação da boa e regular aplicação dos recursos federais transferidos pelo Convênio SIAFI 705096/2009, celebrado entre o Ministério do Turismo e a Prefeitura Municipal de São Miguel de Taipu/PB, cujo objeto previa o incentivo do turismo com a realização do evento intitulado "Festa da Colheita", ante a não apresentação de filmagens ou fotografias que comprovassem a efetiva realização do evento, bem como ante a não publicação no Diário Oficial de União do eventual contrato de exclusividade dos artistas com a empresa contratada (Regivaldo Rodrigues de Souza) por meio de inexigibilidade de licitação, acarretando a glosa das despesas conforme previsto no termo de convênio.
22.	Assim, conclui-se que houve comprovação da execução física do evento 'Festa da Colheita', restando evidenciado o nexo de causalidade entre os recursos federais repassados e as despesas da contratação para apresentação de shows artísticos.
23.	Logo, o débito apurado em solidariedade com Regivaldo Rodrigues de Souza - ME deve ser excluído (subitem 9.1.1 do acórdão recorrido) , com redução proporcional da multa aplicada (subitem 9.2 do acórdão recorrido) .
24.	O art. 281 do Regimento Interno/TCU prescreve que havendo mais de um responsável pelo mesmo fato, o recurso apresentado por um deles aproveitará a todos, mesmo àquele que houver sido julgado à revelia, no que concerne às circunstâncias objetivas, e não aproveitará no tocante aos fundamentos de natureza exclusivamente pessoal.
25.	Nesse sentido, a proposta acima aproveita à empresa Regivaldo Rodrigues de Souza - ME, com exclusão também da multa aplicada.
Publicação no Diário Oficial da União do eventual contrato de exclusividade dos artistas com a empresa contratada por meio de inexigibilidade de licitação
26.	A recorrente defende que não há que se falar na imputação de penalidade decorrente de eventual falta de publicação da própria carta de exclusividade, com base nos seguintes argumentos (peça 87, p. 9-11) :
26.1.	Afirma que os documentos correspondentes às contratações das bandas foram devidamente juntados, tudo conforme exige a Lei 8.666/1993, e que o MTur não se manifestou acerca de qualquer anormalidade decorrente dos mesmos. 
26.2.	Informa que foi devidamente realizada a publicação dos contratos no Diário Oficial de 9/9/2009.
26.3.	Alega que, uma vez que o MTur vem pretendendo a glosa dos valores em casos de falta de publicação das cartas de exclusividade, o próprio TCU tem se posicionado pela não razoabilidade da cobrança desses valores, ante a inexistência de dano ao erário - cita os Acórdão 1390/2015-TCU-Primeira Câmara. 
Análise
27.	No que concerne à ausência de publicação dos contratos de exclusividade entre os artistas e seus empresários no DOU, os precedentes citados socorrem a recorrente.	
28.	Por esclarecedor, transcreve-se trecho do voto condutor do Acórdão 1390/2015-TCU-Primeira Câmara, relator Ministro Bruno Dantas:
16. Acerca da previsão, no instrumento do convênio, da pena de glosa dos valores pactuados no caso da não publicação dos contratos de exclusividade no Diário Oficial da União, verifico que houve um equívoco do Ministério do Turismo ao interpretar a seguinte determinação exarada por meio do Acórdão 96/2008-TCU-Plenário:
'9.5.1. quando da contratação de artistas consagrados, enquadrados na hipótese de inexigibilidade prevista no inciso III do art. 25 da Lei nº 8.666/1992, por meio de intermediários ou representantes:
9.5.1.1. deve ser apresentada cópia do contrato de exclusividade dos artistas com o empresário contratado, registrado em cartório. Deve ser ressaltado que o contrato de exclusividade difere da autorização que confere exclusividade apenas para os dias correspondentes à apresentação dos artistas e que é restrita à localidade do evento;
9.5.1.2. o contrato deve ser publicado no Diário Oficial da União, no prazo de cinco dias, previsto no art. 26 da Lei de Licitações e Contratos Administrativos, sob pena de glosa dos valores envolvidos;'
17. Trata-se de determinações distintas. A primeira, referente à apresentação dos contratos de exclusividade entre os empresários e os artistas, sem os quais a contratação por inexigibilidade de licitação deve ser considerada irregular, situação na qual não há falar na glosa de valores (subitem 9.5.1.1) . Já a segunda se refere ao contrato firmado entre a administração pública e o empresário, o qual deve ser publicado no Diário Oficial da União (DOU) , sob pena de glosa dos valores envolvidos (subitem 9.5.1.2) , conforme evidencia a redação do art. 26 da Lei 8.666/1993, ao qual faz menção a referida determinação:
'Art. 26. As dispensas previstas nos §§ 2o e 4o do art. 17 e no inciso III e seguintes do art. 24, as situações de inexigibilidade referidas no art. 25, necessariamente justificadas, e o retardamento previsto no final do parágrafo único do art. 8o desta Lei deverão ser comunicados, dentro de 3 (três) dias, à autoridade superior, para ratificação e publicação na imprensa oficial, no prazo de 5 (cinco) dias, como condição para a eficácia dos atos.'
18. É, portanto, o contrato com o empresário, firmado por inexigibilidade de licitação, que deve ser publicado na imprensa oficial, e é para o descumprimento desse requisito que é prevista a glosa dos valores, a qual nada tem a ver com os contatos de exclusividade com os artistas.
29.	De fato, consta do inciso II da cláusula terceira do Termo do Convênio (peça 2, p. 62-96) :
cc) publicar no Diário Oficial da União eventuais contratos de exclusividade de artistas com empresários a serem contratados no âmbito deste Convênio, no prazo de 5 (cinco) dias, em conformidade com o artigo 26, da Lei nº 8.666/93, atualizada, sob pena de glosa dos valores pactuados no presente Instrumento, quando for o caso;
30.	Todavia, segue-se o entendimento exarado no precedente transcrito acima, no sentido de que a previsão, no instrumento do convênio, da pena de glosa dos valores pactuados no caso da não publicação dos contratos de exclusividade no DOU, trata-se de um equívoco do MTur ao interpretar a determinação exarada por meio do Acórdão 96/2008-TCU-Plenário, relator Ministro Benjamin Zymler.
31.	No caso concreto, observa-se que o contrato com a empresa contratada, firmado por inexigibilidade de licitação, foi publicado em imprensa oficial regional - Diário Oficial do Estado da Paraíba, de 9/9/2009 (peça 3, p. 23 e 25) .
32.	Tal falha pode até justificar o julgamento pela irregularidade das contas em exame e a aplicação de multa à responsável. Contudo, não se vislumbra a possibilidade de imputação de débito à recorrente, visto que o nexo causal da contratação para apresentação de shows artísticos foi cabalmente demonstrado, conforme análise anterior.
33.	Dessa forma, conclui-se que a ausência de publicação no DOU do eventual contrato de exclusividade dos artistas com a empresa contratada por meio de inexigibilidade de licitação não é suficiente para configurar dano ao erário, em face da comprovação inequívoca do nexo de causalidade entre os recursos repassados por intermédio do convênio e as despesas realizadas para a execução de seu objeto.
34.	Nesse sentido, reforça-se o encaminhamento da análise anterior de afastar o débito apurado em solidariedade com Regivaldo Rodrigues de Souza - ME (subitem 9.1.1 do acórdão recorrido) , com redução proporcional da multa aplicada (subitem 9.2 do acórdão recorrido) .
Execução dos serviços de divulgação do evento
35.	A recorrente defende que é induvidoso que houve a devida aplicação dos recursos na contratação dos serviços demonstrados na prestação de contas, com base nos seguintes argumentos (peça 87, p. 7-8) :
35.1.	Afirma que a Nota Técnica de Análise 473/2012 do próprio MTur reconheceu a apresentação dos materiais comprobatórios dos serviços realizados, inclusive da veiculação da divulgação através do rádio.
35.2. 	Alega que a diferença de valores entre os serviços de divulgação orçados e os efetivamente pagos estava demonstrada nos autos, uma vez que se limitou a veiculações por rádio e por som volante.
35.3.	Anexa ao recurso material gráfico de divulgação do evento, com o logotipo do MTur (p. 19) .
35.4.	Ressalta que houve prestação de contas do valor total utilizado, bem como restituição do excedente, não havendo valores pendentes a serem justificados. 
Análise
36.	Em relação à comprovação da execução dos serviços de divulgação do evento, a recorrente foi citada nos seguintes termos:
não apresentação dos mapas de veiculação das inserções em rádio, das declarações de comprovação emitidas pelos veículos, de vídeotape das inserções televisivas, das fotos do carro de som e de outros itens relacionados no Parecer de Análise de Prestação de Contas Parte Técnica nº 477/2010.
37.	Compulsando a documentação referente à execução de serviços de divulgação da Festa da Colheita da Cidade de São Miguel de Taipú - Convite nº 23/2009 (peça 3, p. 27-99) , nota-se a ausência de inserções televisivas. 
38.	Quanto à afirmação de que Nota Técnica de Análise 473/2012 do próprio MTur reconheceu a apresentação dos materiais comprobatórios dos serviços realizados, inclusive da veiculação da divulgação através do rádio, percebe-se que a recorrente só cita a parte que lhe aproveita. A mesma nota técnica, no item logo abaixo do transcrito no recurso, com a coluna 'NÃO' marcada com o 'X', apresenta o seguinte comentário (peça 3, p. 119) :
 
39.	Consta, ainda, da mencionada nota técnica, a seguinte ressalva quanto às inserções em rádio (peça 3, p. 123) : "Encaminhar o comprovante de Veiculação na Rádio contendo a programação prevista e o mapa de veiculação - com o valor e o ATESTO do Convenente".
40.	Fica evidente que a simples entrega de CD com cópia do anúncio em rádio não foi suficiente para comprovar a efetiva realização do serviço de divulgação, muito menos o valor pago a cada uma das emissoras de rádio.
41.	Em conformidade com o apontado pelo relator a quo no voto condutor do acórdão recorrido, a jurisprudência pacífica nesta Corte de Contas atribui ao responsável o dever de prestar contas da integralidade das verbas federais repassadas. Cabe ao gestor o ônus da prova da boa e regular aplicação desses recursos, por meio de documentação consistente (Acórdão 6553/2016-TCU-Primeira Câmara, relator Ministro Walton Alencar Rodrigues; 3587/2017-TCU-2ª Câmara, relator Ministro Aroldo Cedraz; e 2610/2016-TCU-Plenário, relator Ministro Bruno Dantas) .
42.	Tal entendimento encontra fundamento na própria Constituição Federal, art. 70, parágrafo único, que dispõe que "Prestará contas qualquer pessoa física ou jurídica, pública ou privada, que utilize, arrecade, guarde, gerencie ou administre dinheiros, bens e valores públicos ou pelos quais a União responda, ou que, em nome desta, assuma obrigações de natureza pecuniária", e no art. 93 do Decreto-lei 200/1967, segundo o qual, "Quem quer que utilize dinheiros públicos terá de justificar seu bom e regular emprego na conformidade das leis, regulamentos e normas emanadas das autoridades competentes".
43.	A recorrente teve inúmeras oportunidades de produzir as provas que entendesse necessárias e capazes a eliminar as pretensões reparatória e punitiva da Administração Pública, porém segue sem apresentar a documentação complementar pertinente.
44.	A documentação dos autos evidencia que não houve a devida execução dos serviços de divulgação contratados, a começar pela diferença entre valor contratado - R$ 10.000,00 - e valor pago à empresa contratada - R$ 6.500,00.
45.	É interessante destacar que essa diferença - R$ 3.500,00 - corresponde ao valor das inserções televisivas constantes do Plano de Trabalho aprovado (peça 2, p. 16) , porém não incluídas em nenhuma outra documentação referente ao processo de contratação dos serviços de divulgação do evento.
46.	A recorrente alega que essa diferença estava demonstrada nos autos, uma vez que se limitou a veiculações por rádio e por som volante. Com essa alegação, fica manifesto que a própria recorrente reconhece que não houve a devida execução dos serviços contratados, uma vez que toda a documentação do Convite nº 23/2009 se refere a serviços de divulgação do evento em emissoras de rádio AM e FM, outdoor e som volante.
47.	Ademais, com a peça recursal, a recorrente apresenta material gráfico de divulgação do evento, com logotipo do MTur (peça 3, p. 19) , que é mais uma prova de que os serviços contratados não foram devidamente executados. Assim como inserção televisiva, confecção e distribuição de panfletos também não faziam parte do Convite nº 23/2009, muito menos da proposta da empresa Armando Rodrigues de Oliveira - ME (peça 3, p.71) , vencedora da licitação, pelo valor de R$ 10.000,00.
48.	Diante de todas as irregularidades apontadas e da ausência da documentação complementar requerida, não há como estabelecer o necessário nexo de causalidade entre os recursos do convênio e a despesa com a contratada para serviços de divulgação do evento. Razão pela qual, o débito deve ser mantido (subitem 9.1.2 do acórdão recorrido) .
49.	Por fim, a devolução do saldo remanescente da conta do convênio não tem o condão de sanar as irregularidades nem de estabelecer o referido nexo causal.
50.	Assim, conclui-se que não houve comprovação da execução dos serviços de divulgação do evento, devendo ser mantido o débito apurado em solidariedade com Armando Rodrigues de Oliveira - ME (subitem 9.1.2 do acórdão recorrido) .
CONCLUSÃO
51.	Encontra-se superada a preliminar de nulidade de citação por edital da ora recorrente, uma vez que o ministro relator entendeu que não houve qualquer error in procedendo por parte deste Tribunal, não sendo possível cogitar-se de prejuízo à defesa, muito menos em nulidade.
52.	A jurisprudência desta Corte de Contas é no sentido de que não basta a comprovação da execução do objeto para se firmar o juízo de regularidade no manejo do dinheiro público, mas se faz necessário demonstrar que tal execução se deu à conta dos recursos federais transferidos para tal fim.
53.	O art. 281 do Regimento Interno/TCU prescreve que havendo mais de um responsável pelo mesmo fato, o recurso apresentado por um deles aproveitará a todos, mesmo àquele que houver sido julgado à revelia, no que concerne às circunstâncias objetivas, e não aproveitará no tocante aos fundamentos de natureza exclusivamente pessoal.
54.	A previsão, no instrumento do convênio, da pena de glosa dos valores pactuados no caso da não publicação dos contratos de exclusividade no DOU, trata-se de um equívoco do MTur ao interpretar a determinação exarada por meio do Acórdão 96/2008-TCU-Plenário.
55.	A jurisprudência pacífica nesta Corte de Contas atribui ao responsável o dever de prestar contas da integralidade das verbas federais repassadas. Cabe ao gestor o ônus da prova da boa e regular aplicação desses recursos, por meio de documentação consistente.
56.	À vista de todas as considerações acima expostas, o exame técnico concluiu que:
a)	houve comprovação da execução física do evento 'Festa da Colheita', restando evidenciado o nexo de causalidade entre os recursos federais repassados e as despesas da contratação para apresentação de shows artísticos;
b)	a ausência de publicação no DOU do eventual contrato de exclusividade dos artistas com a empresa contratada por meio de inexigibilidade de licitaçãonão é suficiente para configurar dano ao erário, em face da comprovação inequívoca do nexo de causalidade entre os recursos repassados por intermédio do convênio e as despesas realizadas para a execução de seu objeto;
c)	não houve comprovação da execução dos serviços de divulgação do evento.
57.	Logo, os argumentos apresentados pela recorrente têm o condão de afastar parte das irregularidades apontadas.
58.	Cabe, portanto, dar provimentoparcialao recurso para excluir o débito apurado em solidariedade com Regivaldo Rodrigues de Souza - ME (subitem 9.1.1 do acórdão recorrido) , com redução proporcional da multa aplicada (subitem 9.2 do acórdão recorrido) .
59.	Com fulcro no art. 281 do Regimento Interno/TCU, cabe estender os efeitos do provimento parcial do presente recurso à empresa Regivaldo Rodrigues de Souza - ME para excluir seu nome do subitem 9.1 do acórdão recorrido, o débito apurado em solidariedade com a recorrente (subitem 9.1.1 do acórdão recorrido) e a multa aplicada (subitem 9.2 do acórdão recorrido) .
INFORMAÇÕES ADICIONAIS
60.	Relativamente às sanções previstas na Lei 8.443/1992, ressalta-se o derradeiro posicionamento deste Tribunal, nos autos de incidente de uniformização de jurisprudência [TC Processo 030.926/2015-7]. A prolação do Acórdão 1441/2016-TCU-Plenário, redator Ministro Walton Alencar Rodrigues - assentou, em suma, que: a pretensão punitiva do TCU subordina-se ao prazo geral de prescrição indicado no art. 205 do Código Civil (10 anos) e é contada a partir da data de ocorrência da irregularidade sancionada; o ato que ordenar a citação, a audiência ou oitiva da parte interrompe a prescrição; haverá suspensão da prescrição toda vez que o responsável apresentar elementos adicionais de defesa; a prescrição será aferida independentemente de alegação da parte; o entendimento do mencionado acórdão será aplicado de imediato aos processos novos e aos pendentes de decisão.
61.	No caso ora em análise, os débitos são de 13/11/2009 e 27/11/2009. Considerando que os atos que ordenaram as citações da recorrente são de 6/4/2015, 16/7/2015 e 4/9/2015 (peça 36) , verifica-se a inocorrência da prescrição da pretensão punitiva do TCU.
PROPOSTA DE ENCAMINHAMENTO
62.	Ante o exposto, submete-se à consideração superior a presente análise do recurso de reconsideração interposto por Marcilene Sales da Costa contra o Acórdão 4619/2016-TCU-Primeira Câmara, para posterior encaminhamento ao MP/TCU, propondo se:
a)	conhecer do recurso e, no mérito, dar-lhe provimento parcial, reformando o acórdão recorrido, para:
a.1) excluir o débito apurado em solidariedade com Regivaldo Rodrigues de Souza - ME (subitem 9.1.1 do acórdão recorrido) , com redução proporcional da multa aplicada (subitem 9.2 do acórdão recorrido) ;
a.2) com fulcro no art. 281do Regimento Interno/TCU, excluir o nome da empresa Regivaldo Rodrigues de Souza - ME do subitem 9.1 do acórdão recorrido, o débito apurado em solidariedade com a recorrente (subitem 9.1.1 do acórdão recorrido) e a multa aplicada (subitem 9.2 do acórdão recorrido) ; e
b) dar ciência da deliberação que vier a ser proferida à recorrente, às empresas Regivaldo Rodrigues de Souza - ME e Armando Rodrigues de Oliveira - ME, ao MTur, à Procuradoria da República no Estado da Paraíba e aos demais aos órgãos/entidades interessados.
O Diretor de Divisão Técnica da Serur divergiu da proposta da instrução da auditora, conforme se extrai do seguinte pronunciamento: 
	Examina-se, nesta fase processual, recurso de reconsideração interposto por Marcilene Sales da Costa (peça 87) , ex-prefeita (mandatos 2005-2012) , contra o Acórdão 4619/2016-TCU-Primeira Câmara, relator Ministro José Múcio Monteiro (peça 49) . 
-I- HISTÓRICO
2. 	O Convênio Siafi 705096/2009, celebrado com o Ministério do Turismo (MTur) , teve "por objeto incentivar o turismo, por meio do apoio à realização do evento intitulado "Festa da Colheita", conforme Plano de Trabalho aprovado" (peça 2, p. 62, grifos no original) .
3.	Em 6/11/2009, posteriormente a realização do evento, o Ministério do Turismo - MTur liberou a quantia de R$ 100.000,00 (peça 2, p. 102) , a qual foi creditada em 10/11/2009 na conta específica do ajuste (peça 2, p. 148) .
4.	A Coordenação-Geral de Monitoramento, Fiscalização e Avaliação de Convênios da Secretaria Nacional de Políticas de Turismo do MTur emitiu o Parecer Técnico nº 477/2010 (peça 1, p. 101-115) e a Nota Técnica de Análise nº 473/2012 (peça 3, p. 117-127) e concluiu que a responsável não demonstrou a execução física e financeira em função do não envio dos documentos requisitados.  Esse fato foi ressaltado pela então Secretaria de Controle Externo na Paraíba - Secex/PB em sua instrução, a qual fora acolhida no relatório (peça 51, p. 2) que antecede o decisum pelo Exmo. Ministro José Múcio Monteiro:
7. Como resultado da análise da documentação da prestação de contas, foram elaborados o Parecer de Análise de Prestação de Contas - Parte Técnica 477/2010, de 26/3/2010, e a Nota Técnica de Análise 473/2012, de 15/5/2012. 
7.1. Em razão de não constar comprovação da execução de cada uma das metas por meio de fotos/vídeo, mapa de veiculação da rádio, declaração de comprovação do veículo assinada pelo convenente e pela contratada, concluiu-se que não foram apresentados elementos suficientes para emissão de parecer técnico conclusivo e propôs-se diligência ao convenente (peça 3, p. 101-115, 117- 127) . 
7.2. O responsável não apresentou a documentação solicitada, o que ensejou a instauração desta TCE. 
8. O tomador das contas concluiu o Relatório de Tomada de Contas Especial, na mesma linha das apurações da área técnica (peça 3, p. 233-239) . 
5.	No âmbito deste Tribunal, a ex-gestora fora citada, por meio de edital (peças 37 e 40) , para apresentar alegações de defesa em face das seguintes ocorrências:
I. Débito solidário com Regivaldo Rodrigues de Souza - ME:
Atos impugnados: não comprovação da boa e regular aplicação dos recursos federais transferidos pelo Convênio SIAFI 705096/2009, celebrado entre o Ministério do Turismo e a Prefeitura Municipal de São Miguel de Taipu/PB, cujo objeto previa o incentivo do turismo com a realização do evento intitulado "Festa da Colheita", ante a não apresentação de filmagens ou fotografias que comprovassem a efetiva realização do evento, bem como ante a não publicação no Diário Oficial de União do eventual contrato de exclusividade dos artistas com a empresa contratada (Regivaldo Rodrigues de Souza) por meio de inexigibilidade de licitação, acarretando a glosa das despesas conforme previsto no termo de convênio.
Dispositivos Violados: CF/1988 (art. 70) ; Código Civil (arts. 186; 927; 932, V; 934; 942) ; Lei 8.666/1993 (arts. 25 e 26) ; Decreto-lei 200/1967 (art. 93) ; Decreto 6.170/2007; Portaria interministerial 127/2008; Termo de Convênio 705096/2009; Acórdão 96/2008-TCU-Plenário; 3.826/2013-Primeira Câmara; e 4.299/2014, 351/2015, ambos da Segunda Câmara.
II. Débito solidário com Armando Rodrigues de Oliveira - ME:
Atos impugnados: não comprovação da boa e regular aplicação dos recursos federais transferidos pelo Convênio SIAFI 705096/2009, celebrado entre o Ministério do Turismo e a Prefeitura Municipal de São Miguel de Taipu/PB, cujo objeto previa o incentivo do turismo com a realização do evento intitulado "Festa da Colheita", ante a não apresentação dos mapas de veiculação das inserções em rádio, das declarações de comprovação emitidas pelos veículos, de vídeo-tape das inserções televisivas, das fotos do carro de som e de outros itens relacionados no Parecer de Análise de Prestação de Contas Parte Técnica nº 477/2010.
Dispositivos Violados: CF/1988 (art. 70) ; Código Civil (arts. 186; 927; 932, V; 934; 942) ; Lei 8.666/1993 (arts. 25 e 26) ; Decreto-lei 200/1967 (art. 93) ; Decreto 6.170/2007; Portaria interministerial 127/2008; Termo de Convênio 705096/2009; Acórdão 96/2008-TCU-Plenário; 3.826/2013-Primeira Câmara; e 4.299/2014, 351/2015, ambos da Segunda Câmara.
 6.	A Primeira Câmara deste Tribunal julgou, então, irregulares as contas de Marcilene Sales da Costa por meio do Acórdão 4619/2016 (peça 25) , sob a relatoria do Exmo. Ministro José Múcio Monteiro, tendo em vista a não apresentação de documentos hábeis a demonstrar a execução física e financeira do ajuste.
-II- DA PROPOSTA DA AUDITORA
7.	A auditora entende que "tanto a documentação apresentada ao concedente (declarações de autoridades locais - peça 2, p. 122-126) , quanto o vídeo anexado permitem concluir pela realização da 'Festa da Colheita'" (peça 103, p. 4, item 15) . 
8.	Ademais, assere que "o cotejo financeiro evidencia o pagamento do valor previsto no plano de trabalho aprovado - R$ 95.000,00 - com recursos da conta exclusiva do convênio (peça 2) : extrato bancário (p. 148) , cópia do Cheque 850001 (p. 168) , nota fiscal (p. 170) e recibo (p. 176) ", razão pela qual resta "evidenciado o nexo de causalidade entre os recursos federais repassados e as despesas da contratação para apresentação de shows artísticos" (p.4, item 22) . 
9.	Por outro lado, a auditora assevera que "a simples entrega de CD com cópia do anúncio em rádio não foi suficiente para comprovar a efetiva realização do serviço de divulgação, muito menos o valor pago a cada uma das emissoras de rádio".
10.	Assim sendo, propõe dar provimento parcial ao apelo a fim de excluir o débito de R$ 90.478,00 constante no subitem 9.1.1 do decisum.  
11.	Divirjo desse entendimento, pelas seguintes razões de fato e de direito. 
-III - DA NÃO DEMONSTRAÇÃO DA EXECUÇÃO FÍSICA
12.	Sabe-se que a comprovação da execução física e do nexo de causalidade (aspecto financeiro) são requisitos essenciais para que se possa considerar que houve a boa e regular aplicação dos recursos federais repassados. Os débitos tiveram fundamento de validade nesses dois aspectos. 
13.	Considerando que não fora feita a inspeção in loco (prova direta, vide peça 2, p. 101, item 11) , avalio a execução física por prova indireta, documental.
14.	Ressalto, sob esse prisma, que a mera realização do evento ("Festa da Colheita") não enseja, por si só, a consecução do objeto do Convênio, que somente pode ser tido por executado quando houver a comprovação de que as ações previstas no plano de trabalho, quais sejam divulgação do evento por meio de inserções na rádio e por meio de som volante e apresentação das bandas descritas no Plano de Trabalho (vide peça 2, p. 16-18) , foram, de fato, concretizadas com os recursos do ajuste.
15.	O vídeo de 30 minutos e 42 segundos comprova a realização da festa da colheita, bem como a apresentação das bandas "Furacão do Forró" e "Gatinha Sem Vergonha", porém não tem aptidão de comprovar a apresentação das demais bandas no evento, tampouco a divulgação do evento.  Entretanto, o fato da comprovação física parcial do objeto no valor total de R$ 40.000,00, sendo R$ 35.000,00 da primeira banda e R$ 5.000,00 da segunda, não tem o condão de ensejar a supressão parcial do débito, em face da ausência do nexo de causalidade em relação a essas despesas. 
-III - DA NÃO DEMONSTRAÇÃO DO NEXO DE CAUSALIDADE
16.	Transcrevo excerto do Convênio Siafi 705096/2009 (peça 1, p. 84-86) , a fim de subsidiar a análise da execução financeira:  
	
CLÁUSULA DÉCIMA PRIMEIRA - DOS DOCUMENTOS E DA CONTABILIZAÇÃO
Obriga-se a CONVENENTE a registrar, em sua contabilidade analítica, os recursos recebidos do CONCEDENTE, sendo que as faturas, recibos, notas fiscais e quaisquer outros documentos comprobatórios de despesas deverão ser emitidos em nome da CONVENENTE, identificando o Convênio e a especificação da despesa (...) 
CLÁUSULA DÉCIMA SEGUNDA - DA PRESTAÇÃO DE CONTAS
O CONVENENTE estará sujeito a prestar contas da boa e regular aplicação dos recursos recebidos, da contrapartida aportada e dos rendimentos das aplicações financeiras, quando houver, no prazo máximo de 30 (trinta) dias contados do término da vigência deste Convênio
ou do último pagamento efetuado, quando este ocorrer em data anterior ao encerramento da vigência, em conformidade com o disposto nos art. 56 a 60, da Portaria Interministerial nº 127/2008.
PARÁGRAFO PRIMEIRO. A prestação de contas deverá ser elaborada com rigorosa observância às disposições da Portaria Interministerial nº 127/2008, devendo ser composta, além dos documentos e informações inseridos pelo CONVENENTE no SICONV, do seguinte:
 (...) 
f) termo de compromisso por meio do qual o CONVENENTE será obrigado a manter os documentos relacionados ao Convênio pelo prazo de 10 (dez) anos, contados da data em que foi aprovada a prestação de contas, nos termos do § 3, do art. 3º, da Portaria Interministerial nº 127/2008;
PARÁGRAFO SEGUNDO. Na hipótese dos documentos e informações abaixo relacionados não poderem ser incluídos no SICONV, mediante justificativa do CONVENENTE, deverão ser apresentados ao CONCEDENTE:
extrato da conta bancária específica do período do recebimento da parcela única ou da primeira parcela até o último pagamento e conciliação bancária;
 (...) 
cópia dos termos de contratos firmados com terceiros para a consecução do objeto conveniado e documentação comprobatória de sua execução;
 (...) 
cópia do anúncio em vídeos, cd's, dvd's, entre outros, e, ainda, comprovante de veiculação dos anúncios em rádios, tv, jornais, revistas ou catálogos, se for o caso;
17.	Observa-se que o Convênio Siafi 705096/2009 explicitou como se daria a prestação de contas. Em síntese, a regra era que "as faturas, recibos, notas fiscais e quaisquer outros documentos comprobatórios de despesas deveriam ser emitidos em nome da CONVENENTE". Ademais, a ex-Prefeita, ao celebrar o ajuste, tinha ciência de que se fazia necessário a apresentação de "cópia dos termos de contratos firmados com terceiros para a consecução do objeto conveniado e documentação comprobatória de sua execução". 
18.	No presente caso, o Exmo. Ministro José Múcio Monteiro esclareceu, no voto condutor (peça 50, p. 1, item 2) , que a Prefeitura Municipal de São Miguel de Taipu/PB celebrou as seguintes avenças:
contratos: 47/2009, de 4/9/2009, com Regivaldo Rodrigues de Souza - ME, por meio da Inexigibilidade de Licitação 6/2009, pelo valor de R$ 95.000,00, para execução dos serviços de intermediação de shows musicais com as bandas Forró dos Plays, Furacão do Forró, Gatinha sem Vergonha, Forró da Galega, Forrozão Vip e Forró Arreios de Prata1; e 49/2009, de 23/9/2009, com Armando Rodrigues de Oliveira - ME, selecionado por meio do Convite 23/2009, pelo valor de R$ 10.000,00, para execução dos serviços de divulgação em emissoras de rádios, outdoors e som volante. (grifos no original)   
19	Pois bem. Desde já, ressalta-se que a responsável não tem qualquer responsabilidade pelo fato de os recursos somente terem sido transferidos em 6/11/2009 (peça 2, p. 102) para custear o festival que estava programado para ocorrer entre 30 de setembro e 1º de outubro de 2009 (peça 1, p. 14 e 19) . Entretanto, esse fato não afasta o dever constitucional-legal da ex-Prefeita comprovar que os recursos foram alocados para os seus fins. 
20.	A fim de subsidiar a análise do nexo causal, elabora-se a "tabela" para demostrar os principais créditos e débitos ocorridos nos meses de outubro e novembro de 2009, na conta 11188-0 da Agência 2443-0 do Banco do Brasil (específica do ajuste) :
		
				Tabela extraída do extrato bancário (peça 2 p. 146-8) 
	Data
	Histórico
	Crédito
	Débito
				
	21/10/2009
	Transferência (Contrapartida) 
	5.000,00
					
	10/11/2009
	Ordem bancária 
	100.000,00
					
	13/11/2009
	Cheque 850001
		95.000,00
				
	20/11/2008
	Cheque 850002
		6.500,00
				
	Total
	105.000,00
	101.500,00
				
21.	Apesar da correlação de valor e de data entre o débito no extrato bancário de R$ 95.000,00, a nota fiscal - NF 87 emitida, em 3/10/2009, por Regivaldo Rodrigues de Souza (peça 2, p. 170) , o recibo (peça 2, p. 176) e o cheque nominal dado àquele (peça 2, p. 168) , entendo que tais documentos não são bastantes para o estabelecimento do nexo causal. Explica-se. 
22.	A contratação direta, por inexigibilidade, tem guarida nos seguintes dispositivos da Lei 8.666, de 1993:
Art. 25.  É inexigível a licitação quando houver inviabilidade de competição, em especial:
 (...) 
III - para contratação de profissional de qualquer setor artístico, diretamente ou através de empresário exclusivo, desde que consagrado pela crítica especializada ou pela opinião pública.
 (...) 
§ 2º Na hipótese deste artigo e em qualquer dos casos de dispensa, se comprovado superfaturamento, respondem solidariamente pelo dano causado à Fazenda Pública o fornecedor ou o prestador de serviços e o agente público responsável, sem prejuízo de outras sanções legais cabíveis.
Art. 26. [...]
Parágrafo único.  O processo de dispensa, de inexigibilidade ou de retardamento, previsto neste artigo, será instruído, no que couber, com os seguintes elementos:
 (...) 
II - razão da escolha do fornecedor ou executante;
III - justificativa do preço.
IV - documento de aprovação dos projetos de pesquisa aos quais os bens serão alocados.   (Incluído pela Lei nº 9.648, de 1998) 
23.	Como se vê, o permissivo legal (arts. 25 e 26 da Lei 8.666, de 1993) , que excepciona a competição e autoriza a contratação direta, tem o fim de selecionar artista e não empresa intermediária. 
24.	Ademais, para a regular aplicação dos recursos federais repassados, faz-se mister comprovar que os valores do Convênio Siafi 705096/2009 foram, em algum momento, entregues, no todo ou em parte, as bandas descritas no plano de trabalho (peça 2, p. 18) , pois elas é que tinham a obrigação personalíssima de fazer os shows e, por lógica, teriam direito a receber os recursos do ajuste. Regivaldo Rodrigues de Souza - ME, que não era empresário exclusivo descrito no inciso III do art. 25 da Lei, nos termos da jurisprudência pacífica deste Tribunal, não podia ser o destinatário final dos recursos do convênio.
25.	Desse modo, o débito deve permanecer em sua íntegra, visto que a responsável não comprovou que os recursos do ajuste foram alocados para o pagamento dos cachês das bandas "Furacão do Forró" e "Gatinha Sem Vergonha (execução financeira) , bem como não demonstrou a execução físico-financeira das demais etapas/fases do ajuste.  
26.	Ademais, não se pode olvidar que, por força do que dispõe o art. 70, parágrafo único, da Constituição Federal, do art. 93 do Decreto-lei 200/1967 c/c o art. 66 do Decreto 93.872/1986, compete ao gestor comprovar a boa e regular aplicação dos recursos públicos. Isto é, Marcilene Sales da Costa têm o ônus de comprovar que os recursos repassados por meio do Convênio Siafi 705096/2009 foram destinados as bandas "Furacão do Forró" e "Gatinha Sem Vergonha, bem como a execução físico-financeira das demais etapas/fases do ajuste. Esse entendimento fora adotado nos seguintes julgados: Acórdão 1583/2017, Ministro José Múcio Monteiro, Acórdãos 5833/2018 e 6328/2018, Ministro Bruno Dantas, e Acórdãos 5823/2018 e 11867/2018, Ministro Benjamin Zymler, todos apreciados pela 1ª Câmara; e do Acórdão 2730/2017, Ministro Walton Alencar Rodrigues, do Plenário.
27.	Feitas essas considerações, propõe-se:
a) conhecer do recurso de reconsideração interposto por Marcilene Sales da Costa, com fundamento nos arts. 32, I, e 33 da Lei 8.443/1992, e, no mérito, negar-lhe provimento;
b) dar ciência da deliberação que vier a ser proferida à recorrente, à Procuradoria da República no Estado da Paraíba e ao Município de São Miguel de Taipu - PB (Ação Civil Pública - Processo 0000026- 83.2013.815.0281) , para as medidas que entenderem cabíveis.
O titular da Secretaria de Recursos, com o endosso do representante do Ministério Público junto ao TCU, dissentiu em parte dos pareceres da auditora e do diretor da subunidade:
Revisando os autos, entendo necessário submeter ao Relator, Ministro Walton Alencar Rodrigues, as seguintes considerações quanto ao mérito do recurso de peça 87, interposto por Marcilene Sales da Costa contra o Acórdão 4619/2016-TCU-Primeira Câmara, Rel. Min. JOSÉ MÚCIO MONTEIRO (peça 67) .
2. A proposta de mérito da auditora é no sentido de dar provimento parcial do recurso, derivando, em suma, das seguintes conclusões:
i) excluir a parcela do débito apurado em solidariedade com Regivaldo Rodrigues de Souza-ME (subitem 9.1.1 do Acórdão recorrido) , com redução proporcional da multa aplicada (subitem 9.2 do acórdão recorrido) , (i.1) por reputar comprovada a execução física do evento 'Festa da Colheita' e evidenciado o nexo de causalidade entre os recursos federais transferidos e as despesas referentes à apresentação de shows artísticos; e (i.2) por entender que a ausência de publicação no DOU do eventual contrato de exclusividade dos artistas com a empresa contratada por meio de inexigibilidade de licitação não é suficiente para configurar dano ao erário;
ii) manter a parcela do débito referente às despesas com a divulgação do evento, por não vislumbrar comprovação idônea quanto a esse ponto (subitem 9.1.2 do Acórdão recorrido) ;
iii) manter o julgamento pela irregularidade das contas (item 9.1 do Acórdão recorrido) .
3. Em despacho divergente, o titular da subunidade formula proposta de negar provimento ao recurso, por entender que os elementos presentes nos autos permitiriam comprovar execução apenas parcial do objeto (vídeo onde é possível identificar a apresentação de apenas duas das bandas previstas no Plano de Trabalho) , além de que não estaria comprovado "que os recursos do ajuste foram alocados para o pagamento dos cachês das bandas cujas exibições estão registradas no referido vídeo que compõe o acervo processual.
4. Anuo, em parte, à divergência levantada pelo titular da subunidade.
5. Com relação à comprovação da execução física, não há divergência quanto à realização do evento "Festa da Colheita", mas sim sobre quantas e quais bandas/artistas musicais teriam efetivamente participado da programação. Entendo que, uma vez que o órgão concedente não promoveu vistoria in loco, o vídeo juntado aos autos constitui a prova mais consistente, dada a natureza do objeto pactuado. As fotos trazidas com o recurso, aparentemente retratam um único grupo musical e não permitem identificar qual seja (peça 87, p. 15-17) . O panfleto de divulgação é elemento produzido antes da realização do evento, por isso inapto a comprovar a execução propriamente dita; juntamente com as declarações de autoridades locais (vereadores, padre e presidente do Conselho Tutelar) e com a notícia veiculada em site da internet ("Políticas e Negócios") referenciando os nomes de todas as bandas/artistas previstos no plano de trabalho constituem indícios que não encontram respaldo no vídeo (peça 2, p. 122-126 e peça 87, p. 21-23) . O TCU possui sedimentado entendimento jurisprudencial no sentido de que declaração de terceiro prova tão somente a declaração em si, mas não os fatos declarados, na linha do que dispõe o CPC, art. 408 (idêntico teor constava do CPC/1973, art. 368) [Acórdão 3210/2012-TCU-Primeira Câmara, Rel. Min. ANA ARRAES, 1840/2010-Plenário, Rel. Min. BENJAMIN ZYMLER, dentre muitos outros]. Nesse contexto, entendo inequivocamente demonstradas apenas as exibições das bandas "Furacão do Forró" e "Gatinha Sem Vergonha", conforme o vídeo de 30 minutos e 42 segundos juntado com o recurso. Referidas atrações foram previstas no Plano de Trabalho pelo valor somado de R$ 40.000,00 (R$ 35.000,00 da primeira e R$ 5.000,00 da segunda) . Assim, estaria sem respaldo probatório suficientemente robusto a apresentação das demais atrações previstas: "Forró dos Plays", "Forró Arreio de Prata", "Forró da Galega" e "Forrozão Vip" [peça 2, p. 18]. Tendo em vista que a condenação em débito veiculada no acórdão recorrido, quanto a esta parcela, totalizou R$ 90.478,00, remanesceria débito de R$ 50.478,00. 
6. Com respeito à demonstração do nexo de causalidade, entendo haver elementos suficientes para considerá-lo adequado, quanto à parcela comprovadamente executada (R$ 40.000,00) . A argumentação fundada em obrigatoriedade de demonstração do efetivo cumprimento de obrigações contratuais de índole eminentemente privada firmadas entre o representante exclusivo e os respectivos artistas, qual seja, o recebimento dos cachês pelos artistas, tem sido refutada pelos Colegiados do TCU, conforme permitem ver os seguintes precedentes, colhidos entre outros (enunciados da Diretoria de Jurisprudência/Secretaria das Sessões/TCU) :
Na contratação de profissional do setor artístico com recursos de convênio, é indevida a exigência de recibo ou documento congênere que comprove o efetivo recebimento do cachê pelo artista ou seu representante exclusivo como condição para o reconhecimento do nexo de causalidade, quando o termo de convênio não contempla tal exigência. (Acórdão 2256/2019-TCU-Segunda Câmara, Rel. AROLDO CEDRAZ) .
Não cabe ao TCU avaliar ganhos internos no relacionamento de empresários entre si (exclusivos e ad hoc) ou entre esses e os artistas e bandas por eles representados. Em convênios que envolvam a participação desses atores, compete ao órgão concedente demonstrar que os pagamentos ocorrem dentro dos preços de mercado ou são compatíveis com valores já recebidos anteriormente pelos artistas e bandas em eventos equivalentes. Não havendo nos autos manifestação nesse sentido, não é possível a caracterização de débito por divergência entre os valores pagos aos empresários e os efetivamente recebidos pelas respectivas bandas e artistas, a título de cachê. (Acórdão 9313/2017-TCU-Primeira Câmara, Rel. Min. WEDER DE OLIVEIRA) .
Na contratação de profissional do setor artístico por inexigibilidade de licitação, comprovada a realização do objeto e não havendo evidências de sobrepreço, caracterizam impropriedades formais a apresentação de cartas e declarações de exclusividade firmadas entre o empresário do artista ou banda e a empresa contratada pelo convenente, restritas aos dias e à localidade do evento, bem como a não apresentação de comprovantes do recebimento do cachê por parte dos artistas e bandas, ainda que o termo do convênio explicitamente exigisse a apresentação dos comprovantes do recebimento do cachê e do contrato de exclusividade registrado em cartório, celebrado entre o artista ou banda e o empresário contratado pelo convenente. (Acórdão 5069/2016-TCU-Primeira Câmara, Rel. Min. WEDER DE OLIVEIRA) .
Na contratação de profissional do setor artístico com recursos de convênio, confirmada a execução física do evento e atestada a correspondência dos dados da nota fiscal com os do extrato bancário, não é exigível a comprovação da transferência dos valores ao artista pela empresa intermediária, se não houver previsão contratual nesse sentido ou se não houver indícios ou evidências de fraude na representação do artista, de superfaturamento nos valores do cachê ou de outra circunstância relevante na fase de contratação ou de liquidação das despesas. (Acórdão 7198/2018-TCU-Segunda Câmara, Rel. Min. MARCOS BEMQUERER) .
Nos convênios para a realização de eventos, ainda que o contrato de exclusividade e os comprovantes dos cachês pagos aos artistas tenham sido exigidos no termo do ajuste, sua ausência na prestação de contas não é suficiente para imputação de débito se os elementos dos autos indicarem que houve, de fato, a prestação de serviços artísticos, sem apontamentos de eventual incompatibilidade dos cachês pagos em relação aos de mercado. (Acórdão 2821/2016-TCU-Primeira Câmara | Relator: WEDER DE OLIVEIRA) .
7. Em alguns precedentes, o Tribunal até entendeu exigível a comprovação do recebimento dos cachês, mas reputou válido tal recebimento apenas pelo representante exclusivo. Nesse sentido os Acórdão 5833/2018-TCU-Primeira Câmara (Rel. Min. BRUNO DANTAS) , 5823/2018-1ª Câmara e 11867/2018-Primeira Câmara (Rel. Min. BENJAMIN ZYMLER) . A partir deste último, foi elaborado o seguinte enunciado (Diretoria de Jurisprudência/TCU) :  
Na contratação de profissional do setor artístico com recursos de convênio, a ausência de recibo ou documento congênere que comprove o efetivo recebimento do cachê pelo artista ou por seu representante exclusivo implica a imputação de débito ao responsável com o consequente julgamento pela irregularidade das contas, uma vez que impede o estabelecimento do nexo causal entre os recursos transferidos e os serviços artísticos prestados. (Acórdão 11867/2018-TCU-Primeira Câmara, Rel. Min. BENJAMIN ZYMLER) .
8. É possível extrair destes últimos julgados referenciados a preocupação essencial em exigir prova de que o ente convenente efetuou regularmente a despesa com as pessoas (físicas ou jurídicas) com as quais firmou contrato a ser custeado com recursos do convênio. Tendo referido contrato sido firmado pelo Município com pessoa jurídica representante exclusiva, como se deu no caso presente, e não diretamente com os artistas, não haveria margem para exigir do gestor municipal documentos que se referem exclusivamente ao vínculo privado entre artistas e representante exclusivo, menos ainda para condená-lo em débito para com a União. Mormente quando o termo de convênio não previu tal exigência do responsável (Cláusula Décima Segunda do Convênio 705096/2009, peça 2, p. 86 e seguintes) . Assim, constando documentação idônea que atesta o pagamento do representante exclusivo com recursos saídos da conta corrente específica do convênio (cheque 850001) , com respectiva emissão de documentos conexos (recibo/nota fiscal) e havendo prova da execução (ainda que parcial) do objeto, merecem acolhimento como regulares as despesas referentes ao valor estipulado para as bandas/artistas cuja exibição ficou evidenciada no vídeo mencionado linhas acima (peça 2, p. 148, p. 168, p. 170 e p. 176) . 
9. Cumpre realçar que referida conclusão em benefício da recorrente aproveita o codevedor condenado em solidariedade pelos mesmos fatos (circunstâncias objetivas) - Regivaldo Rodrigues de Souza-ME (CNPJ 08.570.515/0001-39) -, em razão do disposto no art. 281 do Regimento Interno/TCU.
10. Quanto à comprovação das despesas de divulgação do evento, anuo à análise/conclusão da auditora, no sentido de rejeitar as alegações recursais quanto ao ponto, mantendo na íntegra a parcela do débito daí derivada (subitem 9.1.2 do acórdão recorrido) .
11. Por fim, apenas referencio a instrução anterior de mérito desta unidade técnica, que tratou exclusivamente da questão atinente à invocada nulidade da citação (peças 98 a 100) e cujos fundamentos e encaminhamento proposto na ocasião obtiveram respaldo do i. representante do Ministério Público/TCU (peça 101) . Convém pontuar que, tendo em vista a proposta de mérito ora veiculada implicar manutenção de parcela do débito, de multa (proporcionalmente minorada) e do julgamento pela irregularidade das contas, não haveria espaço para aplicar ao caso o disposto no art. 171, parágrafo único, do Regimento Interno/TCU.
12. De tudo exposto, formulo a seguinte proposta de encaminhamento:
i) dar provimento parcial ao recurso interposto somente para excluir o valor de R$ 40.000,00 da condenação em débito veiculada no subitem 9.1.1 do Acórdão 4619/2016-TCU-Primeira Câmara, com redução proporcional da multa aplicada com fundamento no art. 57 da Lei 8.443/1992, desfecho que aproveita ao codevedor condenado em solidariedade com a recorrente - Regivaldo Rodrigues de Souza-ME (CNPJ 08.570.515/0001-39) ;
ii) dar ciência da deliberação que vier a ser proferida à recorrente, à empresa Regivaldo Rodrigues de Souza-ME, à Procuradoria da República no Estado da Paraíba, ao Ministério do Turismo e ao Município de São Miguel de Taipu/PB.

Danyel de Sousa Oliveira (OAB/PB 12.493).

Procurador Marinus Eduardo De Vries Marsico.

TOMADA DE CONTAS ESPECIAL. CONVÊNIO. EVENTO REGIONAL DE TURISMO. NÃO-COMPROVAÇÃO DA BOA E REGULAR APLICAÇÃO DA DESPESA E REALIZAÇÃO DO EVENTO.CONTAS IRREGULARES. DÉBITO SOLIDÁRIO E MULTA INDIVIDUAL. RECURSO DE RECONSIDERAÇÃO. CONHECIMENTO. COMPROVAÇÃO PARCIAL DA EXECUÇÃO FÍSICA DO EVENTO REGIONAL. DEMONSTRAÇÃO DO NEXO CAUSAL DA CONTRATAÇÃO E PAGAMENTO RELATIVO A DUAS APRESENTAÇÕES DE BANDAS MUSICAIS. AUSÊNCIA DE DEMONSTRAÇÃO DE EFETIVA EXECUÇÃO DOS SERVIÇOS DE DIVULGAÇÃO. PROVIMENTO PARCIAL. CIÊNCIA.

TOMADA DE CONTAS ESPECIAL (TCE)

Secretaria de Recursos (Serur); Secretaria de Controle Externo de Tomada de Contas Especial (SecexTCE).

Trata-se de recurso de consideração interposto por Marcilene Sales da Costa contra o Acórdão 4619/2016-TCU-Primeira Câmara, relator E. Ministro José Múcio Monteiro, o qual julgou irregulares as contas especiais da recorrente, condenou-a, solidariamente com as empresas Regivaldo Rodrigues de Souza-ME e Armando Rodrigues de Oliveira - -ME, ao ressarcimento de dano ao Erário e, individualmente, ao pagamento de multa em razão da não-comprovação do regular emprego dos recursos do Convênio SIAFI 705096/2009, celebrado entre a União, por meio do Ministério do Turismo, e o  Município de São Miguel de Taipu/PB, cujo objeto é a realização do projeto intitulado "Festa da Colheita".
Em síntese, a apelante defende a regularidade da execução física e financeira do objeto do convênio conforme documentação juntada aos autos. Sustenta ter havido a publicação, no Diário Oficial da União, das cartas de exclusividade dos artistas que se apresentaram no evento, representados pela empresa agenciadora Regivaldo Rodrigues de Souza-ME, contratada diretamente por inexigibilidade de licitação pela Prefeitura de São Miguel de Taipu/PB.
Defende a regular divulgação do evento, com o patrocínio do Ministério do Turismo.
O titular da Secretaria de Recursos e o Ministério Público junto ao TCU, ao analisarem as alegações recursais, divergiram parcialmente dos pareceres do auditor e da subunidade e propuseram em uníssono: 
- conhecer do recurso para, no mérito, dar-lhe provimento parcial a fim de manter a irregularidade das contas e excluir, tão somente, o valor de R$ 40.000,00 do total da condenação em débito veiculada no subitem 9.1.1 do Acórdão 4619/2016-TCU-Primeira Câmara, com redução proporcional da multa aplicada com fundamento no art. 57 da Lei 8.443/1992, estendendo esses efeitos à empresa codevedora Regivaldo Rodrigues de Souza-ME.
Feito esse resumo, decido.
Acolho as manifestações do titular da Unidade Técnica e do Parquet especializado. Sem embargo, acresço algumas considerações.
Na condição de prefeita do Município de São Miguel de Taipu/PB durante os mandatos de 2005 a 2008 e 2009 a 2012 e subscritora do ajuste de convênio, Marcilene Sales da Costa teve suas contas julgadas irregulares e condenada em débito e multa em razão dos seguintes fatos:
I - Débito solidário com Regivaldo Rodrigues de Souza - ME, no valor de R$ 90.478,00 
- Atos impugnados: não-comprovação da boa e regular aplicação dos recursos federais transferidos pelo Convênio SIAFI 705096/2009, celebrado entre o Ministério do Turismo e a Prefeitura de São Miguel de Taipu/PB, cujo objeto previa o incentivo do turismo com a realização do evento intitulado "Festa da Colheita", ante a não apresentação de filmagens ou fotografias que comprovassem a efetiva realização do evento, bem como ante a não publicação no Diário Oficial de União do eventual contrato de exclusividade dos artistas com a empresa contratada (Regivaldo Rodrigues de Souza) por meio de inexigibilidade de licitação, acarretando a glosa das despesas conforme previsto no termo de convênio.
II - Débito solidário com Armando Rodrigues de Oliveira - ME, no valor de R$ 6.190,00 
- Atos impugnados: não-comprovação da boa e regular aplicação dos recursos federais transferidos pelo Convênio SIAFI 705096/2009, celebrado entre o Ministério do Turismo e a Prefeitura de São Miguel de Taipu/PB, cujo objeto previa o incentivo do turismo com a realização do evento intitulado "Festa da Colheita", ante a não apresentação dos mapas de veiculação das inserções em rádio, das declarações de comprovação emitidas pelos veículos, de vídeo-tape das inserções televisivas, das fotos do carro de som e de outros itens relacionados no Parecer de Análise de Prestação de Contas Parte Técnica nº 477/2010. 
Em relação à realização física das atrações artísticas, objeto de impugnação do item I do débito, verifica-se que o órgão concedente não realizou vistoria "in loco". Todavia, as provas produzidas nos autos, consistentes  em gravação de vídeo e fotos dos evento, comprovam apenas a apresentação das bandas musicais "Furacão do Forró" e "Gatinha Sem Vergonha", que, nos termos do planto de trabalho anexo ao convênio, totalizam a despesa de R$ 40.000,00 (R$ 35.000,00 da primeira banda e R$ 5.000,00 da segunda) . 
Não há, porém, evidência robusta e suficiente a demonstrar a apresentação dos demais conjuntos musicais previstos no plano de trabalho do convênio, a saber: "Forró dos Plays", "Forró Arreio de Prata", "Forró da Galega" e "Forrozão Vip". Os documentos trazidos pela defesa como folhetos de divulgação antes da realização do evento e declarações das autoridades locais são insuficientes para atestar a alegação da recorrente.
Quanto ao aspecto financeiro, tenho defendido, com base em reiteradas decisões do Tribunal, que, à míngua de comprovação da inexigibilidade de licitação de contratação de representante exclusiva de conjunto musical, a ausência de recibo ou documento congênere que demonstre o efetivo recebimento do cachê pelos artistas implica imputação de débito solidário entre o gestor do convenente e a empresa intermediadora, justamente por haver rompido nexo causal entre os recursos transferidos pelo ajuste de convênio e os serviços artísticos prestados. Nessa vereda, trilham os Acórdão 3580/2019-TCU-Primeira Câmara, da relatoria do E. Ministro-Substituto Augusto Sherman, 6328/2018-TCU-1ª Câmara, da relatoria do E. Ministro Bruno Dantas e 11867/2018-TCU-1ª Câmara, da relatoria do E. Ministro Benjamin Zymler.  
No caso vertente, os instrumentos utilizados pela empresa Regivaldo Rodrigues de Souza -ME, sob a forma de contrato de cessão de direitos para agenciamento das bandas musicais nos dias e locais específicos da realização do evento, não a credencia como representante exclusiva a respaldar a sua contratação por inexigibilidade de licitação, de acordo como Acórdão 96/2008-TCU-Plenário, relator E. Ministro Benjamin Zymler.
Nessa toada, caberia a exigência dos recibos ou comprovantes de pagamentos de cachês dos artistas. Todavia, a partir do Acórdão 1872/2020-TCU-Plenário, relatado pelo E. Ministro Aroldo Cedraz e no qual fui voto vencido, tal exigência foi afastada, apenas, para os convênios que não contivessem essa obrigação expressa e que tenham sido celebradas antes da edição da Portaria 153 do Ministério do Turismo, de 6 de outubro de 2009, que, em seu artigo 17, § 2º, passou a demandar dos convenentes a comprovação de pagamento dos artistas para os casos em que não tenham sido demonstrados os pressupostos para contratação direta por inexigibilidade de licitação.  
Portanto, para as hipóteses excepcionais albergadas pelo Acórdão 1872/2020-TCU-Plenário, a efetiva realização física do evento e a regularidade financeira com o pagamento da empresa agenciadora bastaria afastar o débito em relação a esse ponto. 
Tal é a situação retratada nos autos. O Convênio SIAFI 705096 foi firmado entre a União e o Município de São Miguel de Taipu/PB em 25/9/2009, antes da vigência da Portaria MTur 153/2009. O instrumento de convênio não previa expressamente a obrigação de o conventente apresentar os comprovantes de pagamento de cachês aos artistas. Assim, na linha sufragada pelo Acórdão 1872/2020-TCU-Plenário,  acolho parecer da Unidade Técnica e do Ministério Público quanto à elisão parcial do débito imputado à recorrente, em solidariedade com a empresa Regivaldo Rodrigues de Souza -ME,  haja vista a efetiva realização dos shows e a presença de nexo causal e a regularidade financeira referente ao pagamento à agenciadora pela apresentação das bandas Furacão do Forró" e "Gatinha Sem Vergonha", as quais foram suportadas por razoável conjunto probatório.
Não há falar em regularidade financeira em relação às demais bandas musicais indicadas no plano de trabalho, pois, como visto, não houve sequer a comprovação da performance física dos respectivos artistas no evento.
Excluída a parcela justificada de R$ 40.000,00 da condenação total em débito em relação à irregularidade I, de R$ 90.478,00, remanesceria dívida de R$ 50.478,00, o que enseja a reforma parcial do acórdão recorrido para manter a irregularidade das contas, diminuir o montante da condenação imposta a Marcilene Sales da Costa e reduzir proporcionalmente a multa prevista no artigo 57 da Lei 8.443/1992, estendendo esses efeitos à empresa corresponsável Regivaldo Rodrigues de Souza -ME, com base no artigo 281 do Regimento Interno.
Perfilho também os pareceres antecedentes no sentido de manter a irregularidade das contas e a imputação de débito da recorrente, em solidariedade com a empresa contratada pela Prefeitura de São Miguel de Taipu/PB para a prestação do serviços de divulgação do evento, Armando Rodrigues de Oliveira - ME, no valor de R$ 6.190,00  (item II) .  A recorrente não apresentou os comprovantes de veiculação da divulgação do evento nas rádios, com os respectivos pagamentos das inserções na programação das emissoras, devidamente atestados pela convenente.
Feitas essas considerações, voto por que o Tribunal acolha a minuta de acórdão que ora submeto à deliberação do colegiado.
TCU, Sala das Sessões Ministro Luciano Brandão Alves de Souza, em 2 de março de 2021.
WALTON ALENCAR RODRIGUES 
Relator